臺灣臺北地方法院刑事判決　　　　　　　　　　　　　九十三年度訴字第五０三號
　　公　訴　人　臺灣臺北地方法院檢察署檢察官
　　被　　　告　甲○○
右列被告因偽造文書案件，經檢察官提起公訴（九十三年度偵字第八四號），本院判
決如左：
    主    文
甲○○共同偽造公印文，處有期徒刑肆月，如易科罰金以佰元折算壹日。如附表所
示偽造之國民
    犯罪事實
一、緣甲○○於民國（下同）九十二年五月間某日在網路上認識真實姓名年籍不詳，
    綽號「阿忠」之成年男子，該男子向甲○○告知其可為甲○○偽造他人名義之國
    民
    使用，甲○○聽聞後遂與該名綽號「阿忠」之男子基於偽造
    由甲○○在於九十二年五月間某日上午台北市萬華區西門町圓環某處，將其所有
    之相片一張交予該名男子，並先給付訂金新台幣（以下同）三千元予該名男子，
    嗣「阿忠」即於不詳處所偽造完成其上有「內政部印」公印文，並貼有甲○○相
    片之乙○○名義國民
    管理之正確性及乙○○，並於當日下午在同一地點交付甲○○，甲○○隨即再交
    付六千元予該綽號「阿忠」之男子。甲○○取得該張偽造之國民
    試該
    七分許，前往台北市中正區○○○路○段二號十樓之財團法人金融聯合徵信中心
    （以下稱聯徵中心），而在該行之當事人個人信用報告申請書（以下稱信用報告
    申請書）當事人簽章欄偽造乙○○之署押一枚，而偽造完成以乙○○名義向聯徵
    中心查詢有無被冒辦信用卡、現金卡之信用報告申請書私文書後，連同前開偽造
    之乙○○名義國民
    害於乙○○及聯徵中心對於當事人申請查詢信用資料管理之正確性。嗣因丙○○
    發現甲○○所持用之該張偽造國民
    證，並傳喚乙○○到案偵訊，確認上開
二、案經乙○○訴由台北市政府警察局中正第一分局移送台灣台北地方法院檢察署檢
    察官偵查起訴。
    理    由
一、證據之認定：
    右述犯罪事實一之部分，關於扣案貼有被告甲○○相片之乙○○名義國民
    一張，經內政部警政署刑事警察局（以下稱刑事局）前後二次鑑驗結果，該張身
    分證無浮水印、且印刷字跡與圖案紋線均與標準
    部印」亦與
    可稽（偵查卷第五頁及本院卷參照），且經告訴人乙○○本人於警訊、檢察官訊
    問時指訴明確（偵查卷第三頁至第四頁偵訊筆錄及第三三頁至第三四頁訊問筆錄
    參照），並有被告所偽造之前開信用報告申請書一張扣案足資佐證（偵查卷第十
    六頁參照），復經聯徵中心之承辦人丙○○於檢察官偵查時就被告填寫前開信用
    報告申請書及查獲被告之過程供明在卷（偵查卷第三四頁訊問筆錄參照），最後
    上開犯罪事實亦據被告於本院九十三年八月十九日審理時供承不諱（當日審判筆
    錄參照），是依(一)刑事局所出具之前開鑑驗通知書、(二)告訴人乙○○之指訴、(三)
    前開偽造之信用報告申請書及(四)證人丙○○之供述等補強證據皆足資擔保被告於
    本院審理中就前開犯罪事實所為上開任意性自白具有相當程度之真實性，而得使
    本院確信被告前述自白之犯罪事實確屬真實，從而依刑事訴訟法第一百五十六條
    第一項「被告之自白，非出於強暴、脅迫、利誘、詐欺、疲勞訊問、違法羈押或
    其他不正之方法，且與事實相符者，得為證據。」及第二項「被告之自白，不得
    作為有罪判決之唯一證據，仍應調查其他必要之證據，以察其是否與事實相符。
    」規定，本院自得依被告前述自白及各該補強證據認定被告確有前開犯行，而被
    告並非有權核發國民
    造乙○○名義，貼有其本人相片之國民
    關對於國民
    乙○○名義向聯徵中心查詢有無被冒辦信用卡、現金卡之信用報告申請書私文書
    ，自足以生損害於乙○○及聯徵中心對於當事人申請查詢信用資料管理之正確性
    ，本件事證明確，被告之犯行堪以認定。
二、法律之適用：
  (一)按被告將自己之相片一張交由前述綽號「阿忠」之男子，並由該男子偽造完成貼
    有被告相片，而為乙○○名義國民
    證後，於聯徵中心行使之行為，如前所述因該
    之內政部公印文亦屬偽造，則被告偽造該
    文，依大法官會議第八二號解釋，自應依刑法第二百十八條第一項偽造公印文罪
    處斷，而被告行使該偽造國民
    十二條之行使偽造特種文書罪。而被告所犯偽造公印文罪與其行使屬特種文書之
    國民
    二罪間，俱為故意犯，且有方法、結果之牽連犯關係，依刑法第五十五條規定，
    應從一重之偽造公印文罪處斷。
  (二)次按被告於前述時地，行使偽造之乙○○名義信用報告申請書私文書之行為，核
    係犯刑法第二百十六條、第二百十條之行使偽造私文書罪。
  (三)被告所犯前開偽造公印文罪與行使偽造私文書罪二罪間，俱為故意犯，且有方法
    、結果之牽連犯關係，依刑法第五十五條規定，應從一重之偽造公印文罪處斷。
  (四)被告與前述綽號「阿忠」之成年男子，就前開犯行均有犯意聯絡及行為分擔，為
    共同正犯。
  (五)被告偽造乙○○之署押於前開申請書上而偽造完成乙○○名義之信用報告申請書
    私文書之行為，係屬偽造私文書行為之一部，不另構成偽造署押之罪（最高法院
    四十四年台上字第八六四號判例、四十八年台上字第一二二七號判例參照）；另
    其偽造私文書而後行使，該偽造私文書之低度行為應為行使之高度行為所吸收，
    亦不另論罪（最高法院六十九年台上字第六九五號判例參照）。
  (六)爰審酌被告之犯罪手段、犯罪對被害人所生損害及其智識程度、品行暨其犯後尚
    能坦承犯行等一切情狀，本院認公訴人於本院審理時對被告具體求處有期徒刑四
    月，要屬適當，爰依公訴人之具體求刑對被告判處如主文所示之刑，並諭知易科
    罰金之折算標準。
  (七)扣案如前所述信用報告申請書當事人簽章欄上之乙○○署押一枚，如前所述為被
    告所偽造，依刑法第二百十九條規定，不問屬於犯人與否，由本院宣告沒收。另
    扣案之偽造國民
    認上開
    項第二款、第三項由本院宣告沒收。
三、其他：
  公訴人於其起訴書犯罪事實欄雖未記載被告有與前述綽號「阿忠」之男子有共同偽
  造乙○○名義之國民
  訴書犯罪事實欄已述及被告交付其相片與該名男子，由該名男子將被告之相片黏貼
  於偽造之乙○○
  於起訴書犯罪事實欄之犯罪事實，如前所述，不僅已該當於刑法第二百十八條第一
  項偽造公印文罪之構成要件，且與其所犯刑法第二百十六條、第二百十二條之行使
  偽造特種文書罪間有裁判上一罪之牽連犯關係，依刑事訴訟法第二百六十七條「檢
  察官就犯罪事實一部起訴者，其效力及於全部。」規定，被告該部分犯罪事實，自
  在檢察官原先所起訴之範圍內，本院自得就被告該部分犯罪事實，併為審理、判決
  。且本院認定被告之犯罪事實，其中就偽造國民
  訴之犯罪事實擴張認定尚有偽造公印文之犯罪事實（如前所述），依最高法院八十
  三年度台上字第四六二八號判決「刑事訴訟法第三百條所謂變更起訴法條，係指在
  不擴張及減縮原訴範圍之原則下，法院得就有罪判決，於不妨害公訴之基本社會事
  實同一（即公訴事實之同一性）之範圍內，得自由認定事實，變更檢察官所引應適
  用之法條而言。」所認，本件本院所認定被告之犯罪事實既較原先檢察官對其所起
  訴之犯罪事實擴張，本件自無變更起訴法條之問題，應予說明。
據上論斷，應依刑事訴訟法第二百九十九條第一項前段，刑法第二十八條、第二百十
六條、第二百十條、第二百十二條、第二百十八條第一項、第五十五條、第四十一條
第一項前段、第三十八條第一項第二款、第二百十九條，罰金罰鍰提高標準條例第一
條前段、第二條，判決如主文。
本案經檢察官陳焜昇到庭執行職務
中　　　華　　　民　　　國　　九十三　　年　　　九　　　月　　　七　　　日
                                    臺灣臺北地方法院刑事第九庭
                                        審判長法  官  葉建廷
                                              法　官　陳德民
                                              法　官　林庚棟
右正本證明與原本無異。
檢察官、被告如不服本判決，應於判決送達後十日內，向本院提出上訴狀（告訴人乙○○如不服本判決，應向檢察官提出聲請，由檢察官斟酌是否提起上訴，不得直接向
本院提起上訴，且上訴期間之計算，係以檢察官收受本判決之時間為準，並非以告訴
人收受本判決之時間為準）。
                                        　　　書記官  蔡嘉萍
中　　　華　　　民　　　國　　九十三　　年　　　九　　　月　　　七　　　日
附表：
(一)扣案偽造之乙○○名義國民身分證壹張（贓證物品清單編號：台灣台北地方法院檢
察署九十二年度藍保管字第二三八一號）；(二)台灣台北地方法院檢察署九十三年度偵
字第八四號偵查卷第十六頁所示財團法人金融聯合徵信中心當事人個人信用報告申請
書當事人簽章欄偽造之乙○○署押壹枚。
附錄本案論罪科刑法條全文：
中華民國刑法第二百十條：
偽造、變造私文書，足以生損害於公眾或他人者，處五年以下有期徒刑。
中華民國刑法第二百十二條：
偽造、變造護照、旅券、免許證、特許證及關於品行、能力服務或其他相類之證書、
介紹書，足以生損害於公眾或他人者，處一年以下有期徒刑、拘役或三百元以下罰金
。
中華民國刑法第二百十六條：
行使第二百十條至第二百十五條之文書者，依偽造、變造文書或登載不實事項或使登
載不實事項之規定處斷。
中華民國刑法第二百十八條：
偽造公印或公印文者，處五年以下有期徒刑。
盜用公印或公印文足以生損害於公眾或他人者，亦同。
中華民國刑法第二百十九條：
偽造之印章、印文或署押，不問屬於犯人與否，沒收之。
中華民國刑法第三十八條：
左列之物沒收之：
一  違禁物。
二  供犯罪所用或犯罪預備之物。
三  因犯罪所得之物。
前項第一款之物，不問屬於犯人與否，沒收之。
第一項第二款、第三款之物，以屬於犯人者為限，得沒收之。但有特別規定者，依其
規定。
